【裁判字號】    90,易,1003
【裁判日期】    900508
【裁判案由】    電子遊戲場業管理條例
【裁判全文】
臺灣高雄地方法院刑事判決                           九十年度易字第一○○三號
    公  訴  人  臺灣高雄地方法院檢察署檢察官
    被      告  甲○○
右列被告因違反電子遊戲場業管理條例案件，經檢察官提起公訴（九十年度偵字第二
八二號），本院判決如左：
    主  文
甲○○共同違反未依電子遊戲場管理條例規定辦理營利事業登記，不得經營電子遊戲
場業之規定，處拘役肆拾日，如易科罰金以參佰元折算壹日。
電子遊戲機具「滿貫大亨」貳台及「動物柏青樂」壹台，均沒收。
    事  實
一、甲○○係設於高雄市前金區○○○路二六二號界揚超級商店之負責人，明知未依
    電子遊戲場業管理條例規定辦理營利事業登記者，不得經營電子遊戲場業規定，
    竟與年籍、姓名均不詳之成年男子，基於共同之犯意聯絡，自民國八十九年十二
    月三日起，在其所經營之上開店內，由該年籍、姓名均不詳之成年男子提供電子
    遊戲機具「滿貫大亨」二台及「動物柏青樂」一台，供不特定人投幣為益智類之
    遊戲，而違規經營電子遊戲場業，每日營業額約為新臺幣（下同）三百元。嗣於
    八十九年十二月六日凌晨一時十五分許，適有顧客蕭志峰、蘇建安二人於上開店
    內打玩前開電動遊戲機具時，當場為高雄市政府警察局新興分局警員臨檢查獲。
二、案經高雄市政府函送臺灣高雄地方法院檢察署檢察官偵查起訴。
    理  由
一、右揭事實業據被告甲○○於警訊、本院審理中坦承不諱（參偵查卷第五頁至第六
    頁、本院九十年四月二十四日審判筆錄），核與證人倪士傑（即被告所僱請之員
    工）、蘇建安及蕭志峰（即顧客）。此外，復有高雄市政府警察局新興分局營業
    場所臨檢紀錄一紙附偵卷可資參佐（參偵查卷第三頁），本件事證明確，被告犯
    行洵堪認定。
二、按電子遊戲場業管理條例第四條第一項前段規定「本條例所稱電子遊戲機，指利
    用電、電子、電腦、機械或其他類似方式操縱，以產生或顯示聲光、影像、圖案
    、動作之遊戲機具」，故上開營業中之機台，自屬電子遊戲機無訛。次按所謂「
    經營電子遊戲場業」，並不以專營或主要營業為設置電子遊戲機，經不特定人娛
    樂之營利事業為限，業經主管機關經濟部於八十九年九月十九日以經（八九）商
    字第八九二一八一五八號函釋明確，應以被告是否有經營此事業為準，縱被告所
    營事業雖非主要或專營電子遊戲機，仍有同條例之適用。次按電子遊戲場業管理
    條例第十五條規定之立法意旨係為健全電子遊戲場之營業秩序，明定任何人未依
    該條例規定辦理電子遊戲場業之營利事業登記者，不得經營電子遊戲場業，是以
    騎樓、走道、寺廟、補習班等場所，自不得設置電子遊戲機營業，此亦有經濟部
    八十九年三月七日經（八九）商字第八九○○五五二一號函釋一紙在卷可參。至
    電子遊戲場業管理條例雖係商業登記法之特別法，該條例未規定者，依商業登記
    法之規定，該條例第一條第二項固定有明文，惟一般未辦商業登記而開業，僅得
    連續處罰罰鍰，已無刑事處罰（八十八年十二月二十九日修正公佈），與本條例
    未辦電子遊戲場業登記須刑事處罰不同，立法上顯然欲以刑事罰管制電子遊戲場
    業，本條例第十五條所謂未依本條例規定辦理營利事業登記者，不得經營電子遊
    戲場業，當然包括符合要件，尚未登記即營業者及不符合要件，無從辦理登記而
    營業者，不能以行為人不具該條例之要件，謂其毋庸辦理登記，而不得予以刑事
    處罰。另商業登記法第四條第一項雖規定小規模商業免辦登記，惟電子遊戲場業
    並非中央主管機關經濟部所定之小規模商業，自不得以其電子遊戲之規模大小或
    營業額多少，謂其為免辦登記之商業。核被告甲○○所為，係違反電子遊戲場業
    管理條例第十五條之未依電子遊戲場業管理條例規定辦理營利事業登記者，不得
    經營電子遊戲場業之規定，其違反同條例第十五條之規定，應依同條例第二十二
    條之規定處斷。其就上揭犯行，與年籍、姓名均不詳之之成年人間具有犯意之聯
    絡及行為之分擔，皆為共同正犯。被告未經許可於同址經營電子遊戲場之行為，
    係基於同一之經營電子遊戲場為業務之犯意，而反覆所為之行為，乃實質上一罪
    ，應僅論以一罪。爰審酌被告未有前科，有臺灣高雄地方法院檢察署刑案資料查
    註紀錄表及臺灣高等法院被告全國前案紀錄表各一份在卷可參，素行尚稱良好，
    且所陳列之機台數量非鉅，時間不長，尚查無有何重大之獲利情事，所犯情節自
    屬輕微，及其犯後坦承部分犯行，態度尚佳等一切情狀，量處如主文所示之刑以
    資懲儆。又刑法第四十一條業已於九十年一月十日修正公布，並於同年月十二日
    生效，其第一項前段規定為「犯最重本刑為五年以下有期徒刑以下之刑之罪，而
    受六個月以下有期徒刑或拘役之宣告，因身體、教育、職業、家庭之關係或其他
    正當事由，執行顯有困難者，得以一元以上三元以下折算一日，易科罰金。」，
    本件被告犯罪時間雖在上開條文修正生效前，然依刑法第二條第一項前段規定，
    行為後法律有變更者，應適用裁判時之法律，故依刑法第二條第一項前段之規定
    ，就被告所宣告之刑併以諭知易科罰金之折算標準。至電子遊戲機具「滿貫大亨
    」二台及「動物柏青樂」一台，係被告供犯罪所用之物，且屬被告所有，雖查獲
    時未經警扣案，然亦不能證明業已滅失，仍應依刑法第三十八條第一項第二款規
    定併予宣告沒收。
三、據上論斷，應依刑事訴訟法第二百九十九條第一項前段，電子遊戲場業管理條例
    第二十二條，刑法第十一條前段、第二條第一項前段、第二十八條、第四十一條
    第一項前段、第三十八條第一項第二款，罰金罰鍰提高標準條例第二條，判決如
    主文。
中      華      民      國    九十      年      五      月      八      日
                                    臺灣高雄地方法院刑事第四庭
                                        法    官  張 維 君
右正本證明與原本無異。
如不服本判決，應於判決送達後十日內，向本院提出上訴狀。
                                        書 記 官  趙 美 玲
中      華      民      國    九十      年      五      月      八      日
附錄本案論罪科刑法條全文：
電子遊戲場業管理條例第二十二條：
違反第十五條規定者，處行為人一年以下有期徒刑、拘役或科或併科新台幣五十萬元
以上二百五十萬元以下罰金。


司法院資訊處製作；財團法人民間司法改革基金會備份。
